臺灣桃園地方法院民事判決
110年度勞簡字第60號
原      告  阮文興  



被      告  皇昆機械工程有限公司

法定代理人  陳嫩金  
訴訟代理人  秦申周  
上列當事人間請求給付資遣費等事件，本院於民國111年5月24日
言詞辯論終結，判決如下：
    主      文
一、被告應給付原告如附表應給付金額欄所示之金額，及其中如
    附表所示資遣費欄所示之金額自民國110年1月28日起至清償
    日止，按週年利率5%計算之利息。
二、訴訟費用由被告負擔。
三、本判決第1項得假執行。但被告如以附表應給付金額欄所示
    之金額為原告預供擔保，得免為假執行。　　
　　事實及理由
壹、程序方面：
    按民事事件涉及外國人或外國地者，為涉外民事事件，內國
    法院應先確定有國際管轄權，始得受理（最高法院98年度台
     上字第2259號判決意旨參照）。又按以勞工為原告之勞動
    事
    件，勞務提供地或被告之住所、居所、事務所、營業所所在
    地在中華民國境內者，由中華民國法院審判管轄。勞動事件
    法第5 條定有明文。查本件原告雖為越南國人，然原告勞務
    提供地及被告住居所均於中華民國境內，且屬本院管轄範圍
    ，故本院對於本件涉外民事事件確有管轄權。 
貳、實體方面：
一、原告主張：原告自民國106年2月23日至109年12月28日於被
    告公司任職，被告於109年12月28日以業務緊縮為由，資遣
    原告，迄今仍積欠原告資遣費新臺幣（下同）93,217元、預
    告期間工資23,800元（以上合計117,017元），原告爰依勞
    動基準法第17條第1項、第2項、第16條第1項及第3項之規定
    提起本件訴訟，並聲明：㈠被告應給付原告如附表「應給付
    金額」欄之金額，及其中「資遣費」欄所示之金額應自110
    年1月28日起至清償日止，按週年利率5%計算之利息。㈡願供
    擔保，請准宣告假執行。
二、被告則以：原告為被告於106年2月間自越南聘僱之外籍勞工
    ，復於109年2月間勞動部核准續聘，然原告於續聘後即多次
    詢問可否聘僱原告之妻來台，被告以管理不易為由拒絕原告
    ，原告即有怠工之情事，而由金貿國際有限公司（即人力仲
    介公司，下稱金貿公司）與原告進行溝通，於溝通無效後，
    被告同意原告轉換新雇主。因原告欲繼續留在國內工作，致
    金貿公司僅得以業務緊縮為由，向勞動部辦理原告轉出手續
    ，故本件原告實際離職原因係為轉換雇主而自請離職，並非
    被告有何業務緊縮之情事，是原告不得請求資遣費及預告期
    間工資等語置辯，並聲明：請求駁回原告之訴。
三、兩造對於原告於106年2月23日至109年12月28日間於被告公
    司任職，平均月薪為23,800元等情，均不爭執，應堪信為真
    實。原告主張被告係以勞動基準法（下稱勞基法）第11條解
    僱原告，自應給付原告資遣費及預告工資等語，惟被告以原
    告係自請離職，不得請領資遣費及預告工資等語置辯，是本
    件應審究者為：原告是否為自請離職？如否，原告得請求之
    金額為何？
四、得心證之理由：
⑴、按外國人受聘僱從事第46條第1項第8款至第11款規定之工作
    ，雇主關廠、歇業或不依勞動契約給付工作報酬經終止勞動
    契約者，經中央主管機關核准，得轉換雇主或工作，就業服
    務法（下稱就服法）第59條第1項第3款定有明文。再按受聘
    僱之外國人有本法（即就服法）第59條第1項各款規定之情
    事之一者，得由該外國人或原雇主檢附下列文件，向中央主
    機關申請轉換雇主或工作。外國人受聘僱從事就業服務法第
    46條第1項第8款至第11款規定之工作之轉換雇主或工作程序
    準則（下稱系爭準則）第2條第1項規定在案。經查，依勞動
    部110年11月24日勞動發事字第1100519326號函文略以：N君
    （即原告）於109年12月28日經雇主以業務緊縮為由向本部
    申請轉換雇主，並經本部廢止聘僱許可在案；後由鈺昌金屬
    工業股份有限公司於110年3月23日接續聘僱N君在案等語（
    見本院卷第53頁，下稱系爭函文），足認本件係由被告公司
    主動以業務緊縮為由，向勞動部申請轉換原告之雇主，且依
    上開條文規定，亦係由被告提供相關證明文件供勞動部審核
    ，待勞動部審核後同意原告轉換雇主，始廢止原聘僱許可等
    情明確，是本件原告主張被告係以勞基法第11條第2款解僱
    原告，並據此請求被告給付資遣費及預告工資等情，尚屬有
    據。
⑵、按外國人受聘僱從事第46條第1項第8款至第11款規定之工作
    ，有下列情事之一者，經中央主管機關核准，得轉換雇主或
    工作：一、雇主或被看護者死亡或移民者。二、船舶被扣押
    、沈沒或修繕而無法繼續作業者。三、雇主關廠、歇業或不
    依勞動契約給付工作報酬經終止勞動契約者。四、其他不可
    歸責於受聘僱外國人之事由者。就服法第59條定有明文；再
    按中央主管機關廢止原雇主之聘僱許可或不予核發聘僱許可
    ，其所聘僱之外國人有本法（即就服法）第59條第1項各款
    規定情事之一時，中央主管機關應限期外國人轉換雇主或工
    作。系爭準則第4條第1項規定在案。復按公立就業服務機構
    應自原雇主依第4條第2項規定辦理轉換登記之翌日起60日內
    ，依前2條規定辦理外國人轉換作業，系爭準則第11條規定
    明確。
⑶、本件原告主張伊遭被告解僱2個月後，才透過仲介找到新工作
    ，伊沒有要離職，伊已經做滿3年還繼續留下來做，伊都花
    了24,000元的仲介費，當然要留下來做，如另外找工作，還
    要另外花錢，伊沒有這麼傻等語，核與系爭函文要旨所載：
    被告於109年12月23日解僱原告後，原告遲至110年3月23日
    始辦理接續新雇主等情相符，足認原告自被告公司離職時，
    並無接續之新雇主，而係已逾系爭準則所定之60日期限後，
    始有新雇主可接續等情為真，加以本件原告係屬外籍勞工，
    如另尋新雇主除尚需增加其費用、支出外，如原告離職前尚
    未尋得新雇主，即有逾期辦理接續新雇主，而遭勞動部強制
    出境之風險，是本件原告有何需增加額外花費，並承受上開
    強制出境之風險，而仍恣意自被告公司離職之可能？故被告
    辯稱原告係欲在台另尋雇主，而自願離職云云，顯與常情不
    符，要難採信。再查，依上開就服法之規定，與外籍勞工終
    止勞動契約，並非僅得以業務緊縮為由，始得轉換雇主，是
    被告以如不記載業務緊縮，原告即無法繼續在台灣工作等語
    為抗辯，即難認有據。末查，縱原告曾表示工作很累，曾有
    無意繼續於被告公司工作之念頭或想法，但仍與本件終止勞
    動契約之事由，實屬二事。綜上，被告主張原告離職並非業
    務緊縮所致，而係原告自請離職云云，顯與常情不符，是要
    難認原告係屬自請離職，故本院認仍應以被告向勞動部申請
    轉換雇主所記載之事由（即被告業務緊縮），為兩造終止勞
    動契約之原因。
⑷、復按非有虧損或業務緊縮之情事者，雇主不得預告勞工終止
    勞動契約，勞基法第11條第2款定有明文。雇主依第11條或
    第13條但書規定終止勞動契約者，應依下列規定發給勞工資
    遣費：一、在同一雇主之事業單位繼續工作，每滿1年發給
    相當於一個月平均工資之資遣費。二、依前款計算之剩餘月
    數，或工作未滿1年者，以比例計給之。未滿1個月者以1個
    月計，此觀勞基法第17條甚明。經查，本院認原告係以業務
    緊縮為由，終止兩造之勞動契約，已如前述，是原告自得向
    被告請求資遣費。本件原告年資為3年10月又5日，應得請求
    資遣費93,217元（計算式23,800*3年＋23,800*11/12＝93217
    ，元以下四捨五入），原告請求被告給付資遣費93,217元，
    為有理由。
⑸、雇主依第11條或第13條但書規定終止勞動契約者，繼續工作3
    個月以上1年未滿者，於10日前預告之，繼續工作1年以上3
    年未滿者，於20日前預告之，繼續工作3年以上者，於30日
    前預告之。雇主未依第1 項規定期間預告而終止契約者，應
    給付預告期間之工資，勞基法第16條第1項及第3 項分別定
    有明文。經查，原告已繼續工作3年以上，被告應給付30日
    之預告期間工資，是原告主張被告應給付23,800元之預告期
    間工資，即屬有據。
⑹、綜上，原告請求被告給付117,017元（計算式：93,217元+23,
    800元）之資遣費及預告期間工資為有理由，均應予准許。
五、末按給付有確定期限者，債務人自期限屆滿時起，負遲延責
    任；給付無確定期限者，債務人於債權人得請求給付時，經
    其催告而未為給付，自受催告時起，負遲延責任，其經債權
    人起訴而送達訴狀，或依督促程序送達支付命令，或為其他
    相類之行為者，與催告有同一之效力；遲延之債務，以支付
    金錢為標的者，債權人得請求依法定利率計算之遲延利息；
    應付利息之債務，其利率未經約定，亦無法律可據者，週年
    利率為5%，民法第229 條第1、2項、第233條第1項前段、第
    203條分別定有明文。又依勞基法第17條第2項規定，資遣費
    應於終止勞動契約後30日內發給，是兩造勞動契約既於109
    年12月28日終止，則原告主張資遣費之遲延利息應自110年1
    月28日起算，即屬有據。
六、從而，原告等人依勞動契約及勞動基準法之法律關係，請求
    被告給付117,017元，及其中93,217元自110年1月28日起至
    清償日止按週年利率5%計算之利息，為有理由，應予准許。
    又本判決所命給付係就勞工之給付請求，為雇主敗訴之判決
    ，依勞動事件法第44條第1 項、第2 項規定，依職權宣告假
    執行及被告得供擔保免為假執行。
七、本件事證已臻明確，兩造其餘主張陳述及所提之證據，與判
    決結果不生影響，爰不一一另行論述，附此敘明。
八、依民事訴訟法第78條，判決如主文。
中　　華　　民　　國　　111 　年　　6 　　月　　30　　日
                  勞動法庭    法　官　游璧庄
正本係照原本作成。
如對本判決上訴，須於判決送達後二十日內向本院提出上訴狀。
如委任律師提起上訴者，應一併繳納上訴審裁判費。
中　　華　　民　　國　　111 　年　　7 　　月　　1 　　日
                              書記官  張琬青　　　　　
附  表
單位：新臺幣　　　　　　　　
姓名 到職日 離職日 年資 平均工資 預告工資 資遣費 應給付金額 甲○○ 106.2.23 109.12.28 3年10月8天 23,800 23,800 93,217 117,017